【裁判字號】    97,消債更,72
【裁判日期】    970630
【裁判案由】    更生事件
【裁判全文】
臺灣臺南地方法院民事裁定            97年度消債更字第72號
聲  請  人
即  債務人  甲○○
上列當事人聲請消費者債務清理事件，本院裁定如下：
    主  文
聲請駁回。
聲請費用壹仟元由聲請人負擔。
    理  由
一、按債務人與金融機構協商成立者，不得聲請更生或清算，但
    因不可歸責於己之事由，致履行顯有重大困難者，不在此限
    ；本條例施行前，債務人依金融主管機關協調成立之中華民
    國銀行公會會員辦理消費金融案件無擔保債務協商機制與金
    融機構成立之協商，準用前項之規定，消費者債務清理條例
    第151 條第5 項、第6 項分別定有明文。又聲請更生或清算
    不合程式或不備其他要件者，法院應以裁定駁回之，但其情
    形可以補正者，法院應定期間先命補正，亦為同條例第8 條
    所明定。
二、本件聲請意旨略以：聲請人即債務人之債務總額為新台幣（
    下同）914,667 元，前曾依照中華民國銀行公會會員辦理消
    費金融案件無擔保債務協商機制，與債權人台北富邦銀行等
    4 家銀行成立協商，每月應還款金額為13,881元；然前該協
    商僅有部分債權人參與，債權人就協商債權全然未為讓步，
    所達成之協商條件僅對債權人有利，卻未能減低聲請人清償
    債權之沉重負擔，而聲請人每月薪資收入約25,000元，用以
    支應本身之生活費用外，尚須分擔家計，並支出父母之扶養
    費約8,000 元，入不敷出之情況導致聲請人不但無法持續履
    行原協議，亦無餘額清償未列入協商之債權，因此有不可歸
    責於聲請人致履行顯有重大困難之事由；債務人之無擔保或
    無優先權之債務總額未逾1,200 萬元，復未經法院裁定開始
    清算程序或宣告破產，為此，依消費者債務清理條例提出本
    件更生之聲請等語。
三、經查：
  (一)聲請人於本件更生聲請前，已於民國（下同）95年9 月13日
    依中華民國銀行公會會員辦理消費金融案件無擔保債務協商
    機制與台北富邦銀行等金融機構成立協商，約定自95年10月
    份起，分80期，利率3.88% ，每月13,881元分期清償等情，
    有債權銀行及聲請人簽章之債務協商協議書、無擔保還款計
    畫表等件可憑。
  (二)聲請人之財產部分除每月薪資收入約25,000元外，另有汽車
    一部，此有財政部臺灣省南區國稅局94、95年度綜合所得稅
    各類所得資料及財產歸屬資料清單為證，然依聲請人提出之
    薪資轉帳存摺影本顯示96年2 月至97年1 月薪資所得為342,
    585元，平均96年每月薪資收入則約為28,548元。
  (三)債務人雖主張尚需分擔家計，並支付父母之扶養費用，以致
    其除無法履行上開協商金額外，亦不得償還其他未參與協商
    之債權云云，惟查，聲請人除參與協商之4 家銀行外，並無
    其他債權銀行之紀錄，亦無陳報其他債權人，有聲請人陳報
    之債權人清冊及財團法人金融聯合徵信中心當事人綜合信用
    報告可稽；另聲請人之父劉明雄於95、96年度分別有薪資所
    得235,800 、241,200 元，及房屋3 筆、土地6 筆、田賦2
    筆（財產總額為1,819,693 元），而聲請人之母劉郭麗雲於
    95、96年度亦有利息所得4,525 、7,794 元，並有田賦1 筆
    （財產總額為1,117,500 元），均有稅務電子閘門財產所得
    調件明細表為證，可見聲請人之父母仍有一定資力，況聲請
    人尚有其他兄弟姊妹，並非均須靠債務人扶養始得維持生活
    ，而聲請人稱需支出扶養費用9,000 元，另有家計支出10,0
    00元及保險費用1,500 元，經本院函命聲請人舉證，惟其迄
    未補正其他相關證據以實其說，故聲請人之主張尚難採信。
  (四)依台灣省97年每月每人最低生活費係9,829 元之統計以觀，
    縱以聲請人每月平均25,000元之收入而言，扣除其每月生活
    必要支出9,829 元，所餘金額應足以支付債務協商金額13,8
    81元，實難認其有何不可歸責於聲請人致履行顯有重大困難
    之事由存在。
四、綜上所述，本件聲請人聲請更生，既違背消費者債務清理條
    例第151 條第5 、6 項之規定，且上開欠缺又屬無從補正，
    依上說明，自應駁回其更生之聲請，爰裁定如主文。
中    華    民    國    97    年    6    月    30     日
                  民事第一庭  法  官  李杭倫
上為正本係照原本作成。
如不服本裁定，應於裁定送達後10日內，以書狀向本院提出抗告
，並繳納抗告費新臺幣1千元。
中    華    民    國    97    年    6    月    30     日
                              書記官  蔡曉


司法院資訊處製作；財團法人民間司法改革基金會備份。
